【裁判字號】    97,易,4
【裁判日期】    980417
【裁判案由】    詐欺
【裁判全文】
臺灣澎湖地方法院刑事判決             97年度易字第4號
    公  訴  人  臺灣澎湖地方法院檢察署檢察官
    被      告  丙○○
上列被告因詐欺案件，經檢察官提起公訴（96年度偵字第368號
），本院判決如下：
    主  文
丙○○無罪。
    理  由
甲、公訴意旨略以：被告丙○○意圖為自己不法之所有，乘友人
    陳靖雯之男友乙○○有融資周轉需求之際，於民國96年4月9
    日晚間6時許，向乙○○詐稱可代其借貸得月利為一分之資
    金，至乙○○不疑有他而陷於錯誤，而開立發票日為96年4
    月30日，票號各為AG0000000（金額8萬元）、AG0000000（
    金額7萬元），付款人為玉山銀行澎湖分行之支票2張，交付
    丙○○供陳女代為借款時擔保之用。丙○○於詐得該二紙支
    票後，旋於同年月27日下午3時許，在馬公市龍行新城前，
    持票號為AG0000000之支票作為擔保，向友人甲○○借款7萬
    5000元供己花用（甲○○收受該紙支票後，即轉讓予呂美妲
    以清償伊積欠呂美妲之債務；呂美妲復將該紙支票轉讓予其
    姐呂美足）。嗣乙○○始終未收到丙○○允諾代為借貸之資
    金，屢次催促丙○○返還前開二紙支票，丙○○始將票號為
    AG0000000、金額為7萬元之支票返還予乙○○。迄於96年4
    月30日呂美足向臺灣銀行永康分行提示前開AG0000000、金
    額為8萬元之支票，因存款不足而遭退票，乙○○始知受騙
    並報警究辦，因認被告丙○○犯刑法第第339條第1項詐欺
    取財罪嫌云云。
乙、程序方面：
    按被告以外之人於審判外之言詞或書面陳述，除法律有規定
    者外，不得作為證據，刑事訴訟法第159條第1項定有明文；
    復按被告以外之人於偵查中向檢察官所為之陳述，除顯有不
    可信之情況者外，得為證據，同法第159條之1第2項亦有規
    定。本案公訴人據以認定事實之證據，包括告訴人乙○○、
    證人甲○○、陳靖雯於偵查中向檢察官所為之陳述，業經具
    結且無顯不可信之情形存在，依刑事訴訟法第159條之1第2
    項規定，自具備證據能力而均得作為證據，合先敘明。
丙、實體方面：
一、按「犯罪事實應依證據認定之，無證據不得認定犯罪事實」
    ；又「不能證明被告犯罪者，應諭知無罪之判決」；刑事訴
    訟法第154 條第2 項、第301 條第1 項分別定有明文。又犯
    罪事實之認定，應憑真實之證據，倘證據是否真實尚欠明確
    ，自難以擬制推測之方法，為其判斷之基礎；而認定犯罪事
    實之證據係指足以認定被告確有犯罪行為之積極證據而言，
    該項證據自須適合於被告犯罪事實之認定，始得採為斷罪資
    料（最高法院53年臺上字第656 號、29年上字第3105號判例
    意旨參照）。且刑事訴訟上證明之資料，無論其為直接或間
    接證據，均須達於通常一般之人均不致有所懷疑，而得確信
    其為真實之程度，始得據為有罪之認定，若其關於被告是否
    犯罪之證明未能達此程度，而有合理懷疑之存在，致使無從
    形成有罪之確信，根據「罪證有疑，利於被告」之證據法則
    ，即不得遽為不利被告之認定（最高法院76年台上字第4986
    號判例意旨參照）。末按告訴人之告訴，係以使被告受刑事
    訴追為目的，是其陳述是否與事實相符，仍應調查其他證據
    以資審認，亦據最高法院52年臺上字第1300號判例闡釋甚明
    。
二、公訴人認被告丙○○涉犯幫助詐欺取財罪嫌，無非以證人甲○○於偵查時證稱確時已交付現金75000元予被告，以及告
    訴人乙○○指述、證人陳靖雯之證詞為其論據。訊據被告丙○○對於受乙○○之託持支票向甲○○調現一情並不爭執，
    惟堅決否認有何詐欺取財犯行，辯稱：告訴人乙○○說他有
    金錢之需要，所以我幫他調，開始開15萬元之支票，後來甲○○說面額過大，我把票拿回去給乙○○，才改開
    AG0000000 （金額8萬元）及AG0000000（金額7萬元）之支
    票，我票交給甲○○後，甲○○沒有將錢交給我，我如果要
    詐欺，為何只詐欺7萬元，如果有詐欺，我為何要幫他們把
    票要回來等語。
三、經查：
（一）本件被告是否涉犯詐欺罪嫌，其關鍵即在於伊是否有向證
      人甲○○調得現款卻未交付告訴人乙○○，而證明此項事
      實存在之唯一證據即為證人甲○○之證詞。惟證人甲○○
      於偵查時，先則證稱當時係拿11萬元給被告，錢是其作生
      意收到的帳款，後又改稱僅拿75000元予被告，其他4萬多
      係之前被告的欠款，（問：75000元何來？）因為明天要
      結帳所以先把錢放在家裡（偵查卷頁18、19），前後證詞
      不一，是否屬實已不無疑問；又證人甲○○自89年間開始
      即向他人借款數千萬元，且於88年間向他人借款20萬元未
      還、96年間5月間受他人委託持票調現，均未履行反將支
      票挪作他用，因而涉犯詐欺罪嫌，經檢察官起訴，並於97
      年3月13日遭通緝而尚未到案等情，業據本院調取本院91
      年度馬簡字第73號卷宗、本院96年度易字第98號卷宗核閱
      屬實，足證甲○○多年來財務狀況即不良，債信亦欠佳；
      復觀諸上開96年度易字第98號案卷內所調閱證人甲○○之
      澎湖第二信用合作社、澎湖第一信用合作社、第一商業銀
      行澎湖分行、玉山銀行澎湖簡易型分行、澎湖郵局所函覆
      之交易明細暨帳戶資料，以及稅務電子閘門財產所得調件
      明細表，可知證人甲○○於本件起訴犯罪事實所稱96年4
      月27日交付系爭款項予被告之時間點，帳戶內幾無存款，
      94、95年度年所得亦僅5千多元，更足徵甲○○在96年4月
      間根本無交付75000元予被告之資力。是證人甲○○之證
      詞顯難認為真實，況甲○○對於本案本有利害關係，則依
      罪證有疑利於被告之證據法則，自無從遽依許女一人之證
      詞即為不利於被告之認定。
（二）又告訴人乙○○於偵查中之指訴以及證人陳靖雯偵查中之
      證詞，亦僅能證明被告原先約定月利息1分幫告訴人借款
      ，以及告訴人開立系爭支票兩紙後並未取得任何借得款項
      之事實，核其指訴與被告所辯甲○○並未將系爭款項新台
      幣75000元交付於伊，故無法交付於告訴人等情並不相矛
      盾，被告已返還系爭支票中之一紙，亦為告訴人乙○○所
      不否認，是其等之指訴或證詞亦無法證明被告有如起訴事
      實所述之詐欺犯行。
（三）綜上以觀，本件告訴人之指訴尚難證明被告丙○○之詐欺
      犯行，又證人甲○○之證述難亦認為真實而無可採，此外
      復查無其他積極之證據，足資證明被告丙○○有公訴人所
      指之詐欺犯行，依前揭說明，自應為被告丙○○無罪之諭
      知。
據上論斷，應依刑事訴訟法第301條第1項，判決如主文。
本案經檢察官丁○○到庭執行職務。
中    華    民    國    98    年    4     月    17    日
                  刑事庭  審判長法  官  管安露
                                法  官  李宛玲
                                法  官  陳順輝
以上正本證明與原本無異。
如不服本判決應於收受判決後10日內向本院提出上訴書狀，並應
敘述具體理由；其未敘述上訴理由者，應於上訴期間屆滿後20日
內向本院補提理由書 (均須按他造當事人之人數附繕本)「切勿
逕送上級法院」。
中    華    民    國    98    年    4    月    17    日
                                書記官  林德盛


司法院資訊處製作；財團法人民間司法改革基金會備份。
